臺灣苗栗地方法院民事簡易判決　　　　 96年度苗簡字第459號
原　　　告　丙○○
被　　　告　甲○○
　　　　　　　　　　　號
訴訟代理人　乙○○
上列當事人間請求給付票款事件，本院於民國96年10月1 日言詞
辯論終結，判決如下：
    主  文
被告應給付原告新臺幣貳拾萬元，及自民國九十六年五月二十二
日起至清償日止，按週年利率百分之六計算之利息。
訴訟費用新臺幣貳仟壹佰元由被告負擔。
本判決得假執行。
　　事實及理由
一、原告起訴主張：
  (一)原告執有被告所簽發，證人丁○○、訴外人王智顯背書，付
    款人為後龍鎮農會，票號：FA0000000 ，票面金額新臺幣（
    下同）200,000 元，發票日民國95年6 月10日之支票（下稱
    系爭支票）。詎系爭支票經原告於96年5 月22日為付款提示
    ，竟遭退票，為此爰依票據法律關係，請求被告給付如主文
    第1 項所示之票款及利息。
  (二)對被告抗辯所為之陳述：
    系爭支票之背書人證人丁○○係被告之女婿，王智顯則係證
    人丁○○之朋友，當初是他們拿系爭支票拜託向原告調錢，
    原告拿到票後有打電話到後龍鎮農會照會，農會表示被告信
    用很好。另證人丁○○已使用被告的票有相當時間，此可向
    農會查詢。並聲明：如主文第1 項所示。
二、被告之抗辯：
  (一)被告是於94年9 月間中風，支票並非被告所簽發，被告在中
    風後要找支票章都找不到，應是被證人丁○○拿去盜用。
  (二)證人丁○○表示被告有授權，但這僅是證人口頭之詞，假如
    確有授權應有同意書或授權書，或有第三人在場可以證明，
    被告亦已對證人丁○○提出偽造文書之告訴。
  (三)原告所述被告在中風後信用仍然正常，可能是因先前證人丁
    ○○還有在做票貼的動作，一時之間信用還不致有問題，後
    來才出現問題。並聲明：原告之訴駁回。
三、被告對系爭支票上之章為真正並不爭執，惟以前開情詞為辯
    ，是本件應探究者為：被告之支票章是否遭證人丁○○盜用
    ？系爭支票是否被告所授權簽發？經查：
  (一)按私人之印章，由自己使用為常態，被人盜用為變態，主張
    變態事實之當事人，應就印章被盜用之事實負舉證責任（最
    高法院86年台上字第717 號判決意旨參照）；又按借據內印
    章及作押房契既均屬真正，雖由他人代為立據而除有確切反
    證外，自應推定為本人授權行為（最高法院37年上字第8816
    號判例意旨參照）。
  (二)被告就支票章遭盜用、未授權他人簽發系爭支票等節，固舉
    證人丁○○為證，然證人丁○○到庭就被告於中風前即將支
    票章及支票本交予其，並要其開票向他人借錢，包括系爭支
    票在內，而在中風前被告還會與其一同去借錢等情結證明確
    （見本院96年度苗簡字第459 號卷第34至36頁），且衡情如
    遺失支票章，一般人多會去金融機構辦理變更印鑑章，惟在
    本件被告並未如此。是被告既未能提出相關反證可實其說，
    揆諸上揭判例意旨，無從認定被告之支票章係遭人盜用，且
    應推定系爭支票係被告授權所簽發，被告於此所辯，尚非可
    採。
四、按在票據上簽名者，依票上所載文義負責；票據上之簽名，
    得以蓋章代之；發票人應照支票文義擔保支票之支付；執票
    人向支票債務人行使追索權時，得請求自為付款提示日起之
    利息，如無約定利率者，依年利6 釐計算，票據法第5 條第
    1 項、第6 條、第126 條、第133 條分別定有明文。本件被
    告所授權簽發之系爭支票既經原告於提示後退票，揆諸前揭
    規定，原告自得本於票據法律關係，請求被告應給付票款20
    0,000 元，及自付款提示日即96年5 月22日起至清償日止，
    按週年利率百分之6 計算之法定遲延利息。從而原告之請求
    為有理由，應予准許。
五、本件係本於票據有所請求而涉訟之簡易訴訟程序，本院為被
    告敗訴之判決，應依民事訴訟法第389 條第1 項第3 款規定
    ，依職權宣告假執行。
六、據上論結，本件原告之訴為有理由，依民事訴訟法第436 條
    第2 項、第78條、第389 條第1 項第3 款，判決如主文。
中　　華　　民　　國　　96　　年　　10　　月　　 9　　日
                  苗栗簡易庭法　官　張 文 毓
以上正本係照原本作成。
如不服本判決，應於送達後20日內向本院提出上訴狀（須附繕本
）。
                            書記官  黎 東 成
中　　華　　民　　國　　96　　年　　10　　月　　9 　　日
